【裁判字號】    95,訴,1491
【裁判日期】    951215
【裁判案由】    損害賠償
【裁判全文】
臺灣板橋地方法院民事判決              95年度訴字第1491號
原      告  丙○○
訴訟代理人  魏千峰律師
            林俊宏律師
被      告  甲○○
            乙○○
上列當事人間損害賠償事件，本院於民國95年11月27日言詞辯論
終結，判決如下：
    主  文
被告應連帶給付原告新臺幣貳拾貳萬伍仟元，及自民國九十五年
七月二十九日起至清償日止，按週年利率百分之五計算之利息。
原告其餘之訴駁回。
訴訟費用由被告連帶負擔五分之一，餘由原告負擔。
本判決第一項於原告以新臺幣捌萬元為被告供擔保後，得為假執
行。但被告如於執行標的物拍定、變賣或物之交付前，以新臺幣
貳拾貳萬伍仟元為原告預供擔保，或將請求標的物提存，得免為
假執行。
原告其餘假執行之聲請駁回。
    事實及理由
一、程序方面：被告甲○○未於最後言詞辯論期日到場，核無民
    事訴訟法第386 條各款所列情形，爰依原告之聲請，由其一
    造辯論而為判決。
二、原告主張：
  (一)原告前因與中華商業銀行股份有限公司（下稱中華商銀）間
    票據債務事件，前經  鈞院民事執行處以91年執日字第2532
    號強制執行事件，查封原告及訴外人劉豐年等人所有之不動
    產（如附件1）， 並經被告甲○○於民國92年11月間拍定前
    揭不動產並取得權利移轉證書。鈞院民事執行處於93年7 月
    1 日發函通知原告及被告甲○○應於同年7 月30日下午2 時
    30分，進行前揭不動產之履勘及點交，惟被告甲○○卻漠視
    法院通知，全權委託被告乙○○處理點交事宜，而擅自進入
    前揭不動產內並僱請工人以怪手等機械，毀棄損壞原告所有
    之原用於碾米工廠之機器設備（附件2）， 且將之棄置於空
    地，未盡保管之責。原告後於同年7 月10日發現此事後，即
    至現場拍照存證，並委請律師發函要求被告立即停止毀損原
    告所有之機器設備之行為，此經鈞院民事執行處於93年7 月
    30日及93年9 月21日至現場進行履勘及點交時，亦將該機器
    設備之拆除及毀損狀況記載於筆錄內，而被告乙○○更自承
    系爭機器設備，確實為被告自行僱請工人在未經原告同意之
    情形下，拆毀並棄置於空地。
  (二)原告置於前揭不動產內之機器設備乃屬原告所有之動產，並
    非與不動產同時強制執行之物，被告雖已拍定前揭不動產並
    取得權利移轉證書，然其應於法院進行履勘及點交同時，將
    置於前揭不動產內之機器設備等動產取交予原告。惟被告卻
    於點交期日前即擅自進入前揭不動產，並將原告所有之機器
    設備毀損，並棄置於空地，亦未通知原告前來領取，使該批
    機器設備遭受風吹雨淋而受嚴重損害致令不堪用，且無修復
    可能，使原告受有該批機器設備價值之新臺幣（下同）100
    萬元之損害。
  (三)原告所受損害數額，於被告未為該不法侵害行為前，該等機
    器設備價值尚有8,893,500 元，然該等機器設備遭被告未經
    原告同意而任意拆卸並搬移至他處置放，導致該機器設備無
    人看管，使該等機器設備受有損害而不堪用，且近日至被告
    置放該等機器設備之處所，發現該等機器設備連同處所，均
    已遭他人剷平移除，其上僅有事後另蓋之樣品屋，已不見該
    等機器設備，由此足證該等機器設備已滅失（縱有剩餘部分
    者，欲以廢鐵變賣之，其價值亦所剩不高！）。原告所受損
    害數額至少有800餘萬元，惟今原告僅以100萬元計算所受損
    害數額而提起本件訴訟，此審酌本件一切情狀後，尚屬允當
    。退步言之，倘  鈞院仍認原告主張受有100 萬元損害部分
    ，容有疑義者，惟因該等機器設備於遭被告毀損後所剩餘之
    實際數額，於證明上顯有重大困難（該等機器設備已滅失）
    ，請  鈞院依民事訴訟法第222條第2項規定，審酌一切情況
    ，依所得心證定該損害數額。爰依侵權行為損害賠償之法律
    關係提起本訴等語。併為聲明：1.被告應連帶給付原告100
    萬元，及自起訴狀繕本送達翌日起至清償日止，按週年利率
    百分之五計算之利息。2.原告願供擔保，請准宣告假執行。
三、被告乙○○則以：我是被告甲○○的員工。法院有去點交。
    我們沒有毀損機器，我們只是將機器搬出去。對方沒有同意
    我搬。我們只有移動。原告的弟弟有跟我溝通，叫我鑰匙給
    他，他儘快搬走，機器約十幾年沒有使用，機器都老舊，我
    們承認機器有受損，我們也願意賠償，但原告要求的太高，
    如果金額能再降一點，原告太晚搬，也造成我們的損害，點
    交時法官有問我們要給原告多久搬走，我們同意原告的機器
    壹個月內搬走，但現在機器還在鐵皮屋裡面，還沒有搬走。
    法官有到現場點交，機器當時已移到外頭。我們先搬出來，
    當時是在鐵皮屋內，鐵皮屋也是算我們標下來的，後來法官
    才來點交，給他們1 個月的時間，把鐵皮屋裡面的機器搬走
    ，我們願意20萬元和解等語，資為抗辯。併為答辯聲明：(一)
    原告之訴及假執行之聲請均駁回。(二)如受不利判決，被告願
    供擔保，請准宣告免為假執行。
四、被告甲○○則以：機器是我的員工自己將機器搬到鐵皮屋，
    我全權由被告乙○○處理，我沒有干涉，機器十幾年沒有使
    用，無法證明價值多少，那些東西沒有什麼損害，只有損失
    幾根螺絲而已等語，資為抗辯。併為答辯聲明：(一)原告之訴
    及假執行之聲請均駁回。(二)如受不利判決，被告願供擔保，
    請准宣告免為假執行。
五、兩造均不爭執之事實：
  (一)原告前因與中華商銀間票據債務事件，前經本院民事執行處
    以91年執日字第2532號強制執行事件，查封原告及訴外人劉
    豐年等人所有之不動產（如附件1 ），並經被告甲○○於92
    年11月間拍定前揭不動產（房屋）並取得權利移轉證書。本
    院民事執行處於93年7月1日發函通知原告及被告甲○○應於
    同年7月30日下午2時40分，進行前揭不動產之履勘及點交，
    惟因被告甲○○全權委託被告乙○○處理點交事宜，業經被
    告乙○○於93年5 月間擅自進入前揭不動產內並僱請工人將
    原告所有原用於碾米工廠之機器設備（附件2 ）拆除，放置
    在大門旁之鐵皮屋（鐵棚）內。
  (二)原告於93年7 月10日發現上情，即至現場拍照存證，並委請
    律師發函要求被告立即停止毀損原告所有之機器設備之行為
    。
  (三)本院民事執行處於93年9 月21日復至上開不動產執行點交，
    被告乙○○即被告甲○○（即買受人）之代理人向法院表示
    ，拍定後，曾多次找債務人（即原告）協商屋內機具拆遷及
    房屋點交之問題，債務人要求500 萬元賠償金，金額過高無
    法達成和解，乃於93年5 月間自行進入上開不動產內整理並
    拆除屋內機具放置入門處之鐵皮屋（鐵棚）內。本院民事執
    行處因此無法判斷屋內應點交於債務人之動產狀況，且因買
    受人已占有使用上開不動產，而無庸再行點交。
六、原告主張：被告於點交期日前即擅自進入前揭不動產，並將
    原告所有之機器設備毀損，並棄置於空地，亦未通知原告前
    來領取，使該批機器設備遭受風吹雨淋而受嚴重損害致令不
    堪用，且無修復可能，近日發現該等機器設備連同處所，均
    已遭他人剷平移除，其上僅有事後另蓋之樣品屋，已不見該
    等機器設備，由此足證該等機器設備已滅失（縱有剩餘部分
    者，欲以廢鐵變賣之，其價值亦所剩不高！）。原告所受損
    害數額至少有800餘萬元，惟今原告僅以100萬元計算所受損
    害數額而提起本件訴訟。倘  鈞院仍認原告主張受有100 萬
    元損害部分，容有疑義者，惟因該等機器設備於遭被告毀損
    後所剩餘之實際數額，於證明上顯有重大困難（該等機器設
    備已滅失），請  鈞院依民事訴訟法第222條第2項規定，審
    酌一切情況，依所得心證定該損害數額。爰依侵權行為損害
    賠償之法律關係提起本訴等語。被告則辯稱如上。經查：
  (一)按「因故意或過失，不法侵害他人之權利者，負損害賠償責
    任。故意以背於善良風俗之方法，加損害於他人者亦同。」
    、「數人共同不法侵害他人之權利者，連帶負損害賠償責任
    ﹔不能知其中孰為加害人者，亦同。造意人及幫助人，視為
    共同行為人。」，民法第184 條第1 項、第185 條定有明文
    。
  (二)原告前因與中華商銀間票據債務事件，前經本院民事執行處
    以91年執日字第2532號強制執行事件，查封原告及訴外人劉
    豐年等人所有之不動產（附件1 ），並經被告甲○○於92年
    11月間拍定前揭不動產（房屋）並取得權利移轉證書。本院
    民事執行處於93年7 月1 日發函通知原告及被告甲○○應於
    同年7 月30日下午2 時40分，進行前揭不動產之履勘及點交
    ，惟因被告甲○○全權委託被告乙○○處理點交事宜，業經
    被告乙○○於93年5 月間擅自進入前揭不動產內並僱請工人
    將原告所有原用於碾米工廠之機器設備（附件2）拆 除，放
    置在大門旁之鐵皮屋（鐵棚）內。原告於93年7 月10日發現
    上情，即至現場拍照存證，並委請律師發函要求被告立即停
    止毀損原告所有之機器設備之行為。本院民事執行處於93年
    9 月21日復至上開不動產執行點交，被告乙○○即被告甲○
    ○（即買受人）之代理人向法院表示，拍定後，曾多次找債
    務人（即原告）協商屋內機具拆遷及房屋點交之問題，債務
    人要求500 萬元賠償金，金額過高無法達成和解，乃於93年
    5 月間自行進入上開不動產內整理並拆除屋內機具放置入門
    處之鐵皮屋（鐵棚）內。本院民事執行處因此無法判斷屋內
    應點交於債務人之動產狀況，且因買受人已占有使用上開不
    動產，而無庸再行點交之事實，為被告所不爭執，並有本院
    91年執字第2532號強制執行事件不動產附表（即附件1 ）、
    原告遭毀損之機器設備附表（即附件2 之估價單）、照片、
    律師函、本院91年執字第2532號強制執行事件93年7 月30日
    及同年9 月21日筆錄、照片（見本院卷第7 至32頁、第72頁
    ）為證，堪信屬實。由此可見，被告甲○○係全權委託被告
    乙○○處理點交事宜，被告2 人明知上開不動產內之原用於
    碾米工廠之機器設備（附件2 ）係原告所有，竟因原告要求
    之賠償金金額過高，無法達成和解，而未經原告同意，即推
    由被告乙○○擅自進入前揭不動產內並僱請工人將該機器設
    備（附件2）拆 除，放置在大門旁之鐵皮屋（鐵棚）內。又
    上開機器設備（附件2 ）因而受損等情，亦為被告所不爭執
    ，堪信屬實。顯見被告2 人之行為與原告之上開機器設備（
    附件2）受損間，具有相當因果關係。是原告依民法第184條
    第1項、第185條規定，請求被告負連帶損害賠償責任，洵屬
    有據。
  (三)按「當事人主張有利於己之事實者，就其事實有舉證之責任
    。」、「當事人已證明受有損害而不能證明其數額或證明顯
    有重大困難者，法院應審酌一切情況，依所得心證定其數額
    。」，民事訴訟法第277條前段、第222條第2 項定有明文。
    查被告乙○○於93年5 月間擅自進入上開不動產內並僱請工
    人將原告所有原用於碾米工廠之機器設備（附件2）拆 除，
    放置在大門旁之鐵皮屋（鐵棚）內，致上開機器設備（附件
    2）因 而受損等情，已如前述。原告主張：至95年10月23日
    始經原告發現該等機器設備連同處所，均已遭他人剷平移除
    ，其上僅有事後另蓋之樣品屋，已不見該等機器設備等情，
    雖為被告所不爭執，惟就一般吾人社會經驗常情而言，該等
    機器設備究係滅失？或遭他遷？或．．．，均有可能，尚不
    足遽以認定係滅失。又依原告所提之估價單及照片（見本院
    卷第11至24頁）所示，上開機器設備（附件2）， 雖於93年
    10月15日經估價計為8,893, 500元，惟經被告否認有此價格
    ，辯稱：機器都老舊。機器十幾年沒有使用，無法證明價值
    多少，那些東西沒有什麼損害，只有損失幾根螺絲而已等語
    如上。且上開照片為影本，尚難據以得知上開機器設備（附
    件2）之 年份、廠牌、型號、品質及其詳細外觀、功能等依
    據，致無法估算其真正價值及折舊情形，此外，原告亦未提
    出上開估價單所估算價額之依據資料（例如：精米機1 台25
    萬元之依據，其年份、廠牌、型號、品質及其詳細外觀、功
    能等依據資料），尚難僅依上開估價單及照片即認上開機器
    設備（附件2）之 價額計為8,893,500 元。又上開機器設備
    （附件2）已 不在原址，該等機器設備究係滅失？或遭他遷
    ？或．．．，亦不詳，故難以鑑定其價額。足見本件原告欲
    證明上開機器設備（附件2）因 而受損之數額，顯有重大困
    難，本院審酌被告甲○○係全權委託被告乙○○處理點交事
    宜，被告2 人明知上開不動產內之原用於碾米工廠之機器設
    備（附件2）係原 告所有，竟因原告要求之賠償金金額過高
    ，無法達成和解，而未經原告同意，即推由被告乙○○擅自
    進入前揭不動產內並僱請工人將該機器設備（附件2）拆 除
    ，放置在大門旁之鐵皮屋（鐵棚）內。致上開機器設備（附
    件2）因 而受損，上開機器設備（附件2）之 實際受損程度
    （受損之數額）不明。被告願意以20萬元與原告和解（見本
    院卷第63頁），但原告因堅持至少求償25萬元而不願意接受
    （見本院卷第60頁）等情，認原告所受之損害數額以225,00
    0 元為相當。是原告此部分之請求，在225,000 元之範圍內
    ，即屬有據，應予准許。逾此部分，則屬無據，應予駁回。
七、按「給付無確定期限者，債務人於債權人得請求給付時，經
    其催告而未為給付，自受催告時起，負遲延責任。其經債權
    人起訴而送達訴狀，或依督促程序送達支付命令，或為其他
    相類之行為者，與催告有同一之效力。」、「遲延之債務，
    以支付金錢為標的者，債權人得請求依法定利率計算之遲延
    利息。」、「應付利息之債務，其利率未經約定，亦無法律
    可據者，週年利率為百分之五。」，民法第229條第2項、第
    233條第1 項前段及第203條定有明文。從而，原告依侵權行
    為損害賠償之法律關係，請求被告應連帶給付原告225,000
    元及自起訴狀繕本送達翌日即95年7 月29日起至清償日止，
    按週年利率百分之五計算之利息，為有理由，應予准許；逾
    此部分之請求，即屬無據，應予駁回。
八、兩造分別陳明願供擔保請准宣告假執行或免為假執行，就原
    告勝訴部分，經核並無不合，爰各酌定相當之擔保金額，予
    以准許。至原告敗訴部分，其假執行之聲請即失所附麗，應
    予駁回。
九、本件事證已臻明確，兩造其餘攻擊、防禦方法及舉證，經本
    院審酌後，認對於判決結果均無影響，爰不一一論述，併此
    指明。
據上論結，本件原告之訴一部為有理由，一部為無理由，依民事
訴訟法第385條第1項前段、第79條、第85條第2項、第390條第2
項、第392條，判決如主文。
中    華    民    國    95    年    12    月    15    日
                  民事第一庭    法  官  楊千儀
以上正本證明與原本無異。
如對本判決上訴，須於判決送達後20日內向本院提出上訴狀（需
按他造人數附繕本）。
中    華    民    國    95    年    12    月    15    日
                                書記官  簡青根


司法院資訊處製作；財團法人民間司法改革基金會備份。
